【裁判字號】    97,訴,2173
【裁判日期】    970930
【裁判案由】    違反毒品危害防制條例
【裁判全文】
臺灣彰化地方法院刑事判決              97年度訴字第2173號
公  訴  人  臺灣彰化地方法院檢察署檢察官
被      告  乙○○
上列被告因違反毒品危害防制條例案件，經檢察官提起公訴（97
年度毒偵字第2439號），本院依簡式審判程序判決如下：
    主  文
乙○○施用第一級毒品，累犯，處有期徒刑玖月。
    犯 罪 事 實
一、乙○○前曾於民國95年間，因施用毒品案件，經本院以95年
    度訴字第1990號判決判處有期徒刑8 月確定，入監執行後，
    復經本院減刑，甫於96年8 月29日縮短刑期執行完畢。其曾
    於92年間因施用毒品案件，經依臺灣雲林地方法院92年度毒
    聲字第569 號裁定送觀察、勒戒後，認無繼續施用之傾向，
    於92年8 月13日執行完畢釋放，並由臺灣雲林地方法院檢察
    署以92年度毒偵字第724 號為不起訴處分確定。詎其於前揭
    觀察、勒戒執行完畢釋放後5 年內之92年間，即再因施用毒
    品案件，經臺灣雲林地方法院以93年度訴字第208 號判刑確
    定後，仍不知悔改，復基於施用第一級毒品海洛因之犯意，
    於97年5 月30日傍晚6 時許，在彰化縣鹿港鎮○○路○路段
    農田旁，以將海洛因摻水置入其所有針筒內注射方式（該針
    筒業已丟棄），施用第一級毒品海洛因1 次。嗣於97年6 月
    4 日上午10時許，在彰化縣鹿港鎮○○里○○巷○○道路旁
    ，因疑似在注射藥物，經警懷疑其有施用海洛因嫌疑進行盤
    查，被告即當場主動將裝有液狀物體之注射針筒1 支及塑膠
    空袋1 個交予警方。另經警對其採尿送驗後，呈嗎啡陽性反
    應，而查知上情。
二、案經彰化縣警察局鹿港分局報告臺灣彰化地方法院檢察署檢
    察官偵查起訴。
    理  由
一、被告乙○○於本院準備程序中，就上揭犯罪事實均為有罪之
    陳述，且所犯係死刑、無期徒刑、最輕本刑為3 年以上有期
    徒刑以外之罪，經本院合議庭依刑事訴訟法第273 條之1 第
    1 項之規定，裁定由受命法官1 人獨任進行簡式審判程序，
    先予敘明。
二、按毒品危害防制條例於92年7 月9 日修正公布，自93年1 月
    9 日施行，其中第20條、第23條將施用毒品之刑事處遇程序
    ，區分為「初犯」及「5 年內再犯」、「5 年後再犯」。依
    其立法理由之說明：「初犯」，經觀察勒戒或強制戒治後，
    應為不起訴處分或不付審理之裁定；經觀察勒戒或強制戒治
    執行完畢釋放後，「5 年內再犯」者，因其再犯率甚高，原
    實施之觀察勒戒及強制戒治既已無法收其實效，爰依法追訴
    或裁定交付審理。至於經觀察勒戒或強制戒治執行完畢釋放
    後，「5 年後再犯」者，前所實施之觀察勒戒或強制戒治已
    足以遮斷其施用毒品之毒癮，為期自新及協助其斷除毒癮，
    仍適用「初犯」規定，先經觀察勒戒或強制戒治之程序。從
    而依修正後之規定，僅限於「初犯」及「5 年後再犯」二種
    情形，始應先經觀察勒戒或強制戒治程序。倘被告於5 年內
    已再犯，經依法追訴處罰，縱其第3 次（或第3 次以上）再
    度施用毒品之時間，在初犯經觀察勒戒或強制戒治執行完畢
    釋放5 年以後，已不合於「5 年後再犯」之規定，且因已於
    「5 年內再犯」，顯見其再犯率甚高，原實施觀察、勒戒或
    強制戒治，已無法收其實效，即應依該條例第10條處罰（最
    高法院95年度第7 次刑事庭會議決議第2 點參照）。查本件
    被告曾於92年間因施用毒品案件，經依臺灣雲林地方法院92
    年度毒聲字第569 號裁定送觀察、勒戒後，認無繼續施用之
    傾向，於92年8 月13日執行完畢釋放，並由臺灣雲林地方法
    院檢察署以92年度毒偵字第724 號為不起訴處分確定。惟其
    復於觀察、勒戒執行完畢釋放後5 年內之92年間，即再因施
    用毒品案件，經臺灣雲林地方法院以93年度訴字第208 號判
    刑確定等情，有臺灣高等法院被告前案紀錄表、臺灣彰化地
    方法院檢察署刑案資料查註紀錄表各1 份存卷可參，而被告
    本案上開施用第一級毒品海洛因之犯行，雖係在前次強制戒
    治執行完畢5 年後所犯，惟被告於上開強制戒治執行完畢 5
    年內，曾再犯施用毒品之罪經法院宣示判決並確定，已詳述
    如前，顯見其並非於強制戒治執行完畢後5 年內均無任何施
    用毒品之犯行，且其既已於強制戒治執行完畢5 年內再犯施
    用毒品之罪，已符合毒品危害防制條第23條第2 項所定之追
    訴要件，揆諸前開毒品危害防制條例條文及說明，被告所為
    本件施用第一級毒品之犯行，即無「初犯」規定之適用，自
    毋須再重新施予觀察、勒戒或強制戒制之處遇程序，而應直
    接訴追處罰。
三、上開犯罪事實，業據被告於警詢、偵訊時及本院審理時坦承
    不諱，且其於97年6 月4 日為警採集之尿液，經送檢驗結果
    ，呈嗎啡陽性反應，此有彰化縣警察局鹿港分局委託檢驗尿
    液代號與真實姓名對照表、應受尿液採驗人尿液檢體採集送
    驗紀錄表及詮昕科技股份有限公司97年6 月12日濫用藥物尿
    液檢驗報告各1 紙附卷可稽（見警卷第12頁、97年度毒偵字
    第2439號卷第9 頁、第10頁），足認被告之自白應與事實相
    符，堪以採信。本件事證明確，被告犯行洵堪認定，應依法
    論科。
四、按海洛因為毒品危害防制條例第2 條第2 項第1 款所規定之
    第一級毒品，被告施用海洛因之行為，核係犯毒品危害防制
    條例第10條第1 項施用第一級毒品罪。被告為供施用而持有
    該毒品之低度行為，應為施用之高度行為所吸收，不另論罪
    。被告前曾於95年間，因施用毒品案件，經本院以95年度訴
    字第1990號判決判處有期徒刑8 月確定，入監執行後，復經
    本院減刑，甫於96年8 月29日縮短刑期執行完畢等情，有臺
    灣高等法院被告前案紀錄表在卷可按，其受有期徒刑之執行
    完畢後，5 年以內故意再犯本件有期徒刑以上之罪，為累犯
    ，應依刑法第47條第1 項之規定加重其刑。爰審酌被告曾因
    施用毒品經送觀察、勒戒及強制戒治，仍未知警惕，再犯本
    案之罪，足見其雖經觀察、勒戒、強制戒治等治療程序，仍
    未徹底戒除惡習遠離毒害，顯未能善體國家設置觀察、勒戒
    及戒治機構機構，協助毒品施用者戒除毒害之良法美意，惟
    念及施用毒品本質上係戕害自身健康之行為，尚未嚴重破壞
    社會秩序或侵害他人權益，暨其犯罪之動機、目的、所生危
    害及犯罪後坦承犯行，犯後態度良好等一切情狀，量處如主
    文所示之刑，以示懲儆。至扣案之裝有液狀物體之注射針筒
    1 支及塑膠空袋1 個，並非供被告於前揭時、地施用海洛因
    所使用之工具，業據被告供陳在卷（見本院97年9 月15 日
    審判筆錄），自無從認定上開扣案物與本案施用毒品犯行有
    何關聯，爰不予宣告沒收，併此敘明。
據上論斷，應依刑事訴訟法第273 條之1 第1 項、第299 條第 1
項前段，毒品危害防制條例第10條第1 項，刑法第11條前段、第
47條第1項，判決如主文。
本案經檢察官甲○○到庭執行職務。
中    華    民    國    97    年    9     月    30    日
                  刑事第八庭  法  官  簡婉倫
以上正本證明與原本無異。
如不服本判決，應於判決送達後10日內，向本院提出上訴書狀，
上訴書狀應「敘述具體上訴理由」，並按他造當事人之人數附繕
本。「切勿逕送上級法院」。
中    華    民    國    97    年    9     月    30    日
                              書記官  林盛輝
附錄本案論罪科刑法條全文：
毒品危害防制條例第10條
施用第一級毒品者，處 6 月以上 5 年以下有期徒刑。
施用第二級毒品者，處 3 年以下有期徒刑。


司法院資訊處製作；財團法人民間司法改革基金會備份。
